【裁判字號】    97,抗,554
【裁判日期】    971210
【裁判案由】    聲請撤銷標的物查封程序
【裁判全文】
臺灣高等法院臺中分院民事裁定  97年度抗字第554號
抗 告 人
即債權人  丁○○
代 理 人  林溢根律師
相 對 人
即債務人  乙○○
相 對 人
即債務人  甲○○
相 對 人
即第三人  丙○○
抗告人因與債務人乙○○、甲○○間清償借款執行事件，第三人
丙○○聲請撤銷標的物查封程序，對於中華民國97年9月10日臺
灣彰化地方法院96年度執字第30992號所為裁定提起抗告，本院
裁定如下：
    主  文
原裁定廢棄。
抗告程序費用由相對人負擔。
    理  由
一、相對人即第三人丙○○於原法院聲請意旨略以：原法院96年
    度執字第30992號強制執行事件，於民國（下同）97年1月31
    日實施查封之門牌號碼「彰化縣二水鄉○○村○○路84號」
    （即原裁定附圖所示橘色區塊之三層鐵筋加強磚造建物）未
    保存登記建物（下稱系爭建物）係相對人丙○○所有，並非
    債務人即相對人乙○○、甲○○或渠等父親江鵝書所有，相
    對人丙○○早於76年間取得系爭建物之所有權，迄今未曾變
    更，有彰化縣稅捐稽徵處員林分處函復之稅籍證明書可證。
    又抗告人曾於90年間聲請就系爭建物強制執行（即原法院90
    年度執字第10988號事件），經相對人丙○○提起異議後撤
    銷。另抗告人於95年5月12日對相對人丙○○提起拆屋還地
    之訴，請求相對人丙○○拆除系爭建物之際，亦應知系爭建
    物非相對人乙○○、甲○○所有，爰依強制執行法第12條第
    1項規定聲明異議，請求撤銷上開查封程序等語。
二、抗告人於本院抗告意旨略以： 依最高法院40年台上字第126
    號與70年台上字第3760號判例意旨，房屋稅收據不能作為已
    經登記完畢、合法取得所有權之證明，原裁定逕以系爭建物
    設籍時，相對人丙○○為納稅義務人，且迄今尚無異動情形
    為其裁定基礎，難謂無違上開判例意旨。另參最高法院86年
    台抗字第 536號裁判意旨，彰化縣二水鄉公所核發予江鵝書
    之證明書明載：「座落二水鄉○○村○○路84號房屋……都
    市計畫公佈實施前興建，准予繼續興建……」等語，原裁定
    認該證明書不足證明系爭建物為江鵝書原始建築而為其所有
    ，即屬有疑。蓋執行法院既無逕行審判權限，自應依強制執
    行法第16條規定，指示主張有排除強制執行權利之第三人，
    提起異議之訴，以資解決。至系爭建物旁之一層鐵架造建物
    ，為相對人乙○○、甲○○之母江陳秀子建造而原始取得所
    有權，江陳秀子於88年11月13日死亡，原法院家事庭並無江
    陳秀子之繼承人聲明拋棄繼承之卷證，則該一層鐵架造建物
    是否非相對人乙○○、甲○○所有，亦有待調查審認。綜上
    ，原裁定代行審判之權，撤銷本件已為查封前揭二筆建物之
    強制執行程序，顯然違法，而應予以廢棄云云。
三、按強制執行法第17條所謂於強制執行開始後，始發見債權人
    查報之財產確非債務人所有者，應由執行法院撤銷其執行處
    分，係指查報之財產確非債務人所有者而言。若該財產是否
    債務人所有尚待審認方能確定，執行法院既無逕行審判之權
    限，尤非聲明同法第12條所定之異議所能救濟，自應依同法
    第16條之規定，指示主張有排除強制執行權利之第三人，提
    起執行異議之訴，以資解決；最高法院49年台抗字第72號判
    例、94年度台抗字第1095號裁定意旨可資參照。經查：
（一）本件抗告人即債權人於原法院聲請強制執行時主張：系爭
      建物為債務人江鵝書所有，而以之為執行標的；因債務人
      江鵝書於93年7月26日死亡，相對人乙○○、甲○○為江
      鵝書之繼承人，依未繼承登記不動產辦理強制執行聯繫辦
      法第9條之規定，抗告人對債務人江鵝書所遺不動產聲請
      強制執行，並以相對人乙○○、甲○○為債務人等情，並
      提出二水鄉未實施建築管理地區建築物證明申請書、證明
      書影本各1份為證。相對人丙○○則提出系爭建物之稅籍
      證明書，主張系爭建物設籍時，納稅義務人即為相對人丙
      ○○，迄今無異動紀錄，相對人丙○○自為系爭建物所有
      人。惟按房屋稅納稅義務人，並非必為房屋所有人，繳納
      房屋稅之收據，亦非即為房屋所有權之證明，最高法院著
      有40年台上字第126號、70年台上字第3760號判例可資參
      照。本件相對人提出之系爭建物稅籍證明書固載系爭建物
      之納稅義務人為相對人丙○○，且迄今無異動紀錄，亦據
      彰化縣地方稅務局員林分局97年7月2日彰稅員分二密字第
      0972030362號函覆原審在卷；依上開判例意旨，仍不足據
      以證明相對人丙○○即為系爭房屋之所有人。則抗告人查
      報之財產即系爭建物是否為債務人即相對人乙○○、甲○
      ○所有，抑或為相對人丙○○所有，既有爭執；而執行標
      的物所有權之誰屬，係實體上之問題，即尚待法院於實體
      訴訟審認方能確定，此非執行法院即原法院所得逕行審判
      之權限，亦非相對人丙○○依強制執行法第12條規定之異
      議程序所得救濟，揆諸上開說明，自應使主張有排除強制
      執行權利之相對人丙○○提起執行異議之訴，方為解決之
      道。原裁定逕為實體審認，而撤銷系爭建物已為之查封執
      行程序，自有未當。從而，抗告意旨就此部分指摘原裁定
      不當，求予廢棄，非無理由，自應由本院將原裁定予以廢
      棄。
（二）至原裁定就系爭建物旁之一層鐵架造建物（即原裁定附圖
      所示綠色區塊一層鐵架造建物綠色區塊），一併撤銷查封
      程序，經抗告人提起抗告後，業經原法院另以97年10月23
      日96年度執字第30992號裁定，將原裁定關於「撤銷附圖
      所示一層鐵架造建物（綠色區塊）之查封程序」予以撤銷
      ，附此敘明。
四、據上論結，本件抗告為有理由，爰依強制執行法第30條之 1
    、民事訴訟法第492條、第85條第1項前段、第95條、第78條
    ，裁定如主文。
中    華    民    國    97    年    12    月    10    日
                  民事第二庭    審判長法  官  邱森樟
                                      法  官  蔡秉宸
                                      法  官  翁芳靜
以上正本係照原本作成。
不得再抗告。
                                      書記官  陳桂芬
中    華    民    國    97    年    12    月    10    日
                                                      Ａ


司法院資訊處製作；財團法人民間司法改革基金會備份。
